臺灣高雄地方法院民事判決　　　　　　　99年度訴字第1493號
原　　　告　台新國際商業銀行股份有限公司
法定代理人　蔡榮棟
訴訟代理人　張明賢
訴訟代理人　黃志豪
被　　　告　潘翠慈
訴訟代理人　陳益軒律師
複代理人　　曹維熙
複代理人　　林筱薇
被　　　告　劉汝坤
當事人間清償借款事件，本院民國100年3月7日言詞辯論終結，
判決如下：
  主  文
被告應連帶給付原告新台幣伍拾萬壹仟零貳拾元，及自民國九十
九年七月十四日起至清償日止，按週年利率百分之五計算之利息
。
訴訟費用由被告連帶負擔。
  事實及理由
一、本件被告劉汝坤，未於言詞辯論期日到場，核無民事訴訟法
    第386條所列各款情形，爰依到場原告之聲請，由其一造辯
    論而為判決。
二、原告主張：被告潘翠慈於民國91年7月23日以被告劉汝坤為
    其連帶保證人，向原告申請被告潘翠慈所有車牌號碼5672-F
    C號(下稱系爭車輛) 之汽車貸款新臺幣(下同)550,000元(下
    稱系爭借款) ，並約定以週年利率百分之16計算之利息，借
    款期限自91年7月23日起至101年7 月23日止，另有應按月平
    均攤還本息，如未按期給付，即喪失期限利益，全部債務視
    為到期之約定，並設定動產擔保。詎被告潘翠慈自91年11月
    23日起即未依約清償本息，尚餘501,020元未予清償，被告
    劉汝坤為系爭借款之連帶保證人，自應負清償責任。爰依消
    費借貸及連帶保證之法律關係提起本訴。並聲明：被告等應
    連帶給付原告501,020元，及自94年7月14日起至清償日止，
    按週年利率5%計算之利息。
三、被告潘翠慈則以：系爭車輛前向新安東京海上產物保險股份
    公司(下稱新安東京保險公司)即合併前之統一安聯產物保險
    股份有限公司投保失竊險。系爭車輛於91年11月6日失竊，
    新安東京保險公司則通知伊辦理動產抵押權設定註銷及失竊
    車牌牌照註銷手續，惟原告以貸款期間未滿1年即欲清償，
    應支付10%之違約金，伊認為提前清償非可歸責於己，故拒
    絕給付上開違約金，原告因而拒絕塗銷動產抵押設定，致新
    安東京保險公司未給付保險理賠金，故自不得再向伊請求清
    償借款。並聲明：原告之訴駁回。
四、被告劉汝坤未於言詞辯論期日到場，亦未提出書狀作何聲明
    或陳述。
五、不爭執事項：
　(一)被告潘翠慈於91年7月23日向原告辦理汽車貸款並以系爭車
    輛設定動產抵押。
  (二)被告潘翠慈就系爭車輛以自己為被保險人向新安東京保險公
    司投保失竊險。
  (三)系爭車輛於91年11月7日為失竊登記，93年11月11日為尋獲
    登記。
  (四)系爭車輛動產擔保設定迄今尚未塗銷。
六、得心證之理由
  原告主張被告潘翠慈以以被告劉汝坤為其連帶保證人，向原告
  借貸汽車貸款550,000元，惟於91年11月22日即未償還本息，
  尚有501,020元之貸款尚未清償，爰依消費借貸及連帶保證之
  法律關係提起本訟，並聲明如主文第1項所示。被告潘翠慈則
  以前開情詞置辯；被告劉汝坤則未提出任何陳述及聲明。本件
  原告請求有無理由應審酌者厥為被告潘翠慈得否以原告怠於協
  助申請失竊險之保險金為由，拒絕清償系爭借款? 理由分敘如
  下：
  (一)按稱消費借貸者，謂當事人一方移轉金錢或其他代替物之所
    有權於他方，而約定他方以種類、品質、數量相同之物返還
    之契約；借用人應於約定期限內，返還與借用物種類、品質
    、數量相同之物；遲延之債務，以支付金錢為標的者，債權
    人得請求依法定利率計算之遲延利息。但約定利率較高者，
    仍從其約定利率；當事人得約定債務人於債務不履行時，應
    支付違約金，民法第474條第1項、第478條前段、第233條第
    1項及第250條第1項分別定有明文。次按稱保證者，謂當事
    人約定，一方於他方之債務人不履行債務時，由其代負履行
    責任之契約；保證債務，除契約另有訂定外，包含主債務之
    利息、違約金、損害賠償及其他從屬於主債務之負擔，亦為
    同法第739條及第740條所明定。又保證債務之所謂連帶，係
    指保證人與主債務人負同一債務，對於債權人各負全部給付
    之責任者而言，此觀諸民法第272條第1項規定連帶債務之文
    義即明，有最高法院45年台上字第1426號判例意旨可資參酌
    。
  (二)經查：本件原告主張之事實，業據其提出之汽車貸款申請書
    、車輛動產抵押約定書、電腦帳務資料為證。本院依上開資
    料所載借款金額、清償期限、利息及連帶保證之約定為審核
    結果，確與原告所述之事實相符。亦為被告潘翠慈所不爭執
    ，被告劉汝坤於相當時期受合法通知後，並未於言詞辯論期
    日到場或提出書狀就上開情事為爭執。則原告主張之事實，
    應堪認為真實。從而，原告本於消費借貸及連帶保證之法律
    關係，請求被告等連帶給付如主文第1項所示之金額、利息
    ，即屬正當。
  (三)被告潘翠慈則以伊有為系爭車輛投保失竊險，保險理賠金可
    用以清償，然原告卻表示伊於1年內清償須先支付違約金，
    始願協助辦理塗銷動產抵押設定，但提前清償非可歸責於伊
    ，故伊不願給付違約金，致無法獲得理賠係原告所致云云。
    查：
    1.消費借貸契約，謂當事人一方移轉金錢或其他代替物之所
      有權於他方，而約定他方以種類、品質、數量相同之物返
      還之契約。保險契約則為要保人與保險人約定，一方交付
      保險費於他方，他方對於因不可預料，或不可抗力之事故
      所致之損害，負擔賠償財物之行為。被告潘翠慈與原告、
      新安東京保險公司係各自分別訂立消費借貸契約及動產擔
      保契約、保險契約，分屬不同之契約類型，渠等各自受其
      所簽署之契約拘束，被告潘翠慈與原告訂立消費借貸契約
      並餘有501, 020元之債務尚未清償，自應負清償之責任，
      與被告潘翠慈有無另行投保系爭車輛之失竊險分屬二事，
      相互無涉，毋論被告潘翠慈有無投保系爭車輛之失竊險，
      系爭車輛有無失竊之事實，其均應依與原告之消費借貸契
      約負清償債務之義務。
    2.被告潘翠慈雖辯稱因原告在伊未給付違約金前，不願塗銷
      動產抵押設定，致無法辦理理賠事宜，惟兩造無原告在系
      爭借款未獲清償前，有協力被告潘翠慈塗銷動產抵押之約
      定，原告未辦理塗銷動產抵押設定乙事與兩造間之消費借
      貸契約及動產抵押契約之約定均未相悖。且兩造復約定抵
      押車輛如受損失，無論保險公司以任何理由拒絕賠償，甲
      方(即本件被告潘翠慈、劉汝坤)應負責立即清償全部債務
      及費用。此有兩造簽署之車輛動產抵押契約書可證。當車
      輛損失時毋論保險公司理賠與否，被告等均需即時償還借
      款債務，上開約定業經被告等同意並簽署在案，被告潘翠
      慈自不得以原告未協助辦理塗銷動產抵押設定致未獲理賠
      為由拒絕清償系爭借款，被告潘翠慈所辯，循屬無據。
　(四)綜上，系爭借款迄今尚有501,020元尚未清償，原告依消費
    借貸、連帶保證之法律關係，向被告潘翠慈、劉汝坤請求連
    帶清償應屬有據，又消費借貸契約與保險契約分屬不同契約
    ，無相互影響牽制之理，被告潘翠慈與原告間亦無系爭借款
    清償前，原告有協助塗銷動產擔保設定之約定，另有毋論保
    險公司理賠與否，被告等均需即時償還借款之約定，被告潘
    翠慈以原告怠於協助申請失竊險之保險金為由，拒絕清償系
    爭借款，尚難採信。
八、從而，原告依消費借貸、連帶保證之法律關係，向被告潘翠
    慈、劉汝坤請求連帶給付501,020元及其法定遲延利息，為
    有理由，應予准許。
九、據上論斷，原告之訴為有理由，依民事訴訟法第385條第1項
    前段、第85條第2項，判決如主文。
中　　華　　民　　國　100　　年　　3　　月　　25　　日
                  民事第三庭法　官　楊詠惠
以上正本係照原本作成。
如對本判決上訴，須於判決送達後20日內向本院提出上訴狀。如
委任律師提起上訴者，應一併繳納上訴審裁判費。
中　　華　　民　　國　100　　年　　3　　月　　25　　日
                            書記官　吳良美
